【裁判字號】    95,抗,156
【裁判日期】    950422
【裁判案由】    保全證據
【裁判全文】
臺灣高等法院臺中分院民事裁定           95年度抗字第156號
抗  告  人  乙○○
上列抗告人因與相對人丙○○、甲○○等二人間保全證據事件，
對於95年2月22日台灣苗栗地方法院95年度全字第10號所為裁定
提起抗告，本院裁定如下：
      主      文
抗告駁回。
抗告訴訟費用由抗告人負擔。
      理      由
一、抗告意旨略以：原裁定駁回抗告人聲請證據保全之理由係以
    ：本案已繫屬於法院且已達可調查證據之程度；抗告人未釋
    明相關證物依目前客觀情形判斷有何將毀滅或變更現狀之虞
    ，其聲請證據保全不應准許云云；惟查抗告人已依民事訴訟
    法第370條之規定釋明，為備後續聲請鑑定或勘驗之需或保
    全書證之必要，而聲請保全證據，且本件於言詞辯論進行中
    ，有民事訴訟法第199條第1項、第2項應闡明情形及偽造筆
    錄事由，抗告人業已提出異議中。此按本件確有保全證據之
    必要，補充釋明如次：
  (一)本案相對人丙○○係金昌汽車修護廠之負責人，對汽車構造
    及性能十分熟悉，其完全否認有權行為損害賠償責任，且為
    虛偽陳述，不實答辯，且關鍵證據在其掌握中，依客觀情形
    判斷有即將毀滅或變更現狀之虞，亦有就證據予以保全之急
    迫性與必要性。
  (二)再者，本件訴訟勢必延宕甚久，曠日廢時，車輛內相關證據
    已被相對人留置相當時日，有必要保全以備日後勘驗鑑定，
    以維審判之公平。
二、按證據有滅失或礙難使用之虞，或經他造同意者，得向法院
    聲請保全；就確定事、物之現狀有法律上利益並有必要時，
    亦得聲請為鑑定、勘驗或保全書證，民事訴訟法第三百六十
    八條第一項定有明文。其立法意旨，係鑑於證據之調查，本
    應於訴訟繫屬後已達調查之程度，且有調查必要者，始得為
    之，但於此之前，如該證據有滅失或有礙難使用之虞，卻不
    能立即調查，將因證據之滅失或情事變更而礙難使用，致影
    響日後裁判之正確性，故特設此制以為預防。是倘本案訴訟
    已繫屬於法院，且已達可以調查證據之程度者，自無聲請保
    全證據之必要 (最高法院92年度台抗字第202號、92年度台
    抗字第502號裁判要旨參照)。
三、經查，本件抗告人已就相對人甲○○撞擊其所有之車牌號碼
    MB-3558之車輛及相對人丙○○未將上開車輛受損部分完全
    修復，反強制扣留該車等侵權行為所生損害，於94年8月8日
    對相對人二人向原法院聲請支付命令，經相對人異議後視為
    起訴，業經原法院以94年度訴字第339號侵權行為損害賠償
    事件審理在案，且抗告人亦於同年9月23日向原法院遞送民
    事起訴準備狀，陳明上開事實，請求相對人賠償侵權行為之
    損害，是本案既已繫屬於法院，已達可為調查證據之程度，
    依首揭法文及最高法院裁判要旨說明，自無再聲請保全證據
    之必要。且相對人主張系爭車輛在相對人掌握中，依客觀情
    形判斷有即將毀滅或變更現狀之虞，而有保全之急迫性與必
    要性等情，僅屬臆測，尚難認已提出確實之釋明，其聲請保
    全證據自有未合，原裁定駁回聲請核無違誤，抗告意旨仍執
    陳詞，求予廢棄，為無理由，應予駁回。
四、據上論結，本件抗告為無理由，爰依民事訴訟法第495條之1
    第1項、第449條第1項、第95條、第78條，裁定如主文。
中    華    民    國    95    年    4    月    22     日
                      民事第五庭審判長法  官  陳滿賢
                                      法  官  邱森樟
                                      法  官  古金男
以上正本係照原本作成。
不得再抗告。
                                      書記官  詹錫朋
中    華    民    國    95    年    4     月    25    日
                                                      Ｈ


司法院資訊處製作；財團法人民間司法改革基金會備份。
